臺灣高等法院臺中分院刑事判決
111年度金上訴字第2550號
上  訴  人  
即  被  告  胡彥宇


上列上訴人即被告因違反洗錢防制法等案件，不服臺灣臺中地方
法院111年度金訴字第902號中華民國111年8月29日第一審判決（
起訴案號：臺灣臺中地方檢察署111年度偵字第15872號、第1587
3號），提起上訴，本院判決如下：
    主  文
上訴駁回。
    犯罪事實
一、胡彥宇可預見提供金融機構帳戶供不詳身分之人使用，可能
    遭利用於遂行財產上犯罪之目的，且可能產生遮斷資金流動
    軌跡以逃避國家追訴、處罰之效果，竟基於幫助詐欺取財及
    幫助一般洗錢之不確定故意，於民國110年10月3日至5日期間
    某日，在臺中市○區○○路0段000號全家超商內，將其所申請
    設立之中國信託商業銀行帳號000000000000號帳戶（下稱本
    案中信帳戶）之提款卡及密碼、網路銀行之帳號及密碼，提
    供給真實姓名年籍不詳、暱稱「阿澤」之人，容任詐欺成員將
    本案中信帳戶作為第二層人頭帳戶使用。嗣不詳詐欺成員取
    得上開帳戶後，旋即意圖為自己不法之所有，基於詐欺取財
    及一般洗錢之犯意，分別為下列行為：於㈠110年4月中旬某
    日起，透過通訊軟體LINE暱稱「陳惠惠」向杜瓊娟佯稱：投
    資外匯可獲利豐厚云云，杜瓊娟一時不察而陷於錯誤，陸續
    依指示匯款新臺幣（下同）1,175萬1,400元，其中1筆於110
    年10月15日14時17分許，轉帳5萬元至謝承憲（另案偵辦中
    ）名下中國信託銀行帳號000000000000號帳戶內（即第一層
    人頭帳戶，下稱謝承憲中信帳戶），再由詐欺成員將上揭詐
    得款項轉出至本案中信帳戶內，旋即又匯出至其他帳戶，以
    掩飾隱匿詐欺犯罪所得去向。㈡於同年9月20日起，先經由臉
    書與程宥琳取得聯繫，彼此加LINE後，以暱稱「Miko」向程
    宥琳佯稱在網站做虛擬貨幣，投資就會獲利云云，程宥琳一
    時不察而陷於錯誤，陸續依指示匯款168萬5,000元，其中1
    筆於同年10月14日14時56分許，臨櫃匯款58萬元至上開謝承
    憲中信帳戶內，隨即再由詐欺成員將上揭詐得款項匯出至本
    案中信帳戶內，旋即又匯出至其他帳戶，以掩飾隱匿詐欺犯
    罪所得去向。嗣杜瓊娟、程宥琳驚覺受騙報警處理，始經警
    循線查悉上情。
二、案經新竹市警察局第一分局、雲林縣警察局斗南分局報請臺
    灣臺中地方檢察署檢察官偵查起訴。
    理    由
壹、關於證據能力部分：
一、被告以外之人於審判外之言詞或書面陳述，除法律有規定者
    外，不得作為證據；又被告以外之人於審判外之陳述，雖不
    符合同法第159條之1至第159條之4規定，但經當事人於審判
    程序同意作為證據，法院審酌該言詞陳述或書面陳述作成時
    之情況，認為適當者，亦得為證據。當事人、代理人或辯護
    人於法院調查證據時，知有第159條第1項不得為證據之情形
    ，而未於言詞辯論終結前聲明異議者，視為有前項之同意，
    刑事訴訟法第159條第1項及第159條之5分別定有明文。經查
    ，本判決下列所引用之被告以外之人於審判外之陳述（含書
    面陳述），被告於本院審理時均表示沒有意見（見本院卷第
    73至74頁），且檢察官、被告迄至本院言詞辯論終結前均未
    聲明異議，本院審酌上開證據資料製作時之情況，尚無違法
    不當及證明力明顯過低之瑕疵，亦認為以之作為證據應屬適
    當，揆諸前開規定，爰依刑事訴訟法第159條之5規定，認前
    揭證據資料均有證據能力。
二、刑事訴訟法第159條至第159條之5有關傳聞法則之規定，乃
    對於被告以外之人於審判外之言詞或書面陳述之供述證據所
    為規範，至非供述證據之物證，或以科學、機械之方式，對
    於當時狀況所為忠實且正確之記錄，性質上並非供述證據，
    均應無傳聞法則規定之適用，如該非供述證據非出於違法取
    得，並已依法踐行調查程序，即不能謂其無證據能力。本判
    決以下所引用之非供述證據，均與本案事實具有自然關聯性
    ，且核屬書證、物證性質，又查無事證足認有違背法定程式
    或經偽造、變造所取得等證據排除之情事，復經本院依刑事
    訴訟法第164條、第165條踐行物證、書證之調查程序，堪認
    均有證據能力。
貳、實體部分：
一、訊據被告矢口否認有何幫助詐欺取財、幫助洗錢犯行，辯稱
    ：伊提供本案中信帳戶給「阿澤」是為了辦理貸款，不是基
    於幫助詐欺及幫助洗錢的犯意，伊也是被騙的云云。
二、認定犯罪事實所憑之證據及理由：　　
　㈠被告於110年10月3日至5日期間某日，在臺中市○區○○路0段000
    號全家超商內，將本案中信帳戶之提款卡及密碼、網路銀行
    帳號及密碼提供真實姓名年籍不詳、自稱「阿澤」之人等節，
    業據被告坦承不諱（見111年度偵字第15872號卷〈下稱偵158
    72號卷〉第213至216頁；原審卷第69頁）；又告訴人杜瓊娟
    、程宥琳如犯罪事實欄所載之被詐欺及匯款過程等情，業經
    證人即告訴人杜瓊娟、程宥琳指訴明確（見偵15872號卷第4
    1至43頁、第45至47頁；111年度偵字第15873號卷〈下稱偵15
    873號卷〉第39至45頁），並有本案中信帳戶、謝承憲中信帳
    戶之基本資料及交易明細表在卷可稽（見偵15872號卷第19
    至40頁；偵15873號卷第53至75頁），是以此部分事實自堪
    先予認定。
　㈡被告雖以前詞置辯，惟查：
　⒈被告雖辯稱其提供本案中信帳戶給「阿澤」，是要辦理貸款
    云云，然被告陳稱其找不到Telegram的對話紀錄，因為已經
    被「阿澤」刪除訊息等語（見原審卷第35頁），是被告是否
    確實係出於其所述原因而交付帳戶，並無任何證據可佐，自
    無從憑採。
　⒉縱認被告所述上開交付帳戶之原因屬實，然被告稱其係透過
    網路看到貸款廣告，對方自稱為「阿澤」，對方只有提供
　　Telegram之聯絡方式，其不知道「阿澤」之真名，「阿澤」
    之公司名稱其現在忘記了等語（見偵15872號卷第215頁；原
    審卷第69頁），可見被告並不知悉「阿澤」之真實身分，以
    及「阿澤」及所屬公司是否為合法公司行號。而以被告為84
    年次出生之人，大學肄業，從事冷氣工作（見原審卷第13頁
    、第95頁），可知被告具有相當之社會經驗，並非智識短缺
    之人，而詐欺集團在國內猖獗已久，被告應可預見其將本案
    中信帳戶之提款卡及密碼、網路銀行之帳戶及密碼交予他人
    ，其即喪失對該帳戶之控制管理權限，不論該帳戶之後落入
    何人之手，持有其帳戶之人均可恣意使用該帳戶作為人頭帳
    戶；亦可預見一般人均可自行向金融機構申辦帳戶使用，不
    需向他人借用帳戶，倘有不知名之人假借名目，要求行為人
    交出金融帳戶，其動機即極為可疑，可能係要將金融帳戶作
    為不法行為使用，何況被告前於109年間即因攜帶韓幣假鈔
    及偽造之銀行提款單而擔任面交「車手」等犯行，經臺灣臺
    北地方法院110年度訴字第726號判決認定其犯三人以上共同
    詐欺取財等犯行，而判處應執行有期徒刑1年10月，緩刑5年
    確定，此有該案判決書存卷可參（見偵15872號卷第73至174
    頁），堪認被告對於詐欺集團如何以詐術誘騙被害人後，再
    巧立名目掩飾、隱匿詐欺犯罪所得去向等犯罪手法，比一般
    人有更高之警覺能力，被告應足以察覺「阿澤」之行為極不
    符合常情，顯非合法之貸款管道，甚至極可能在從事不法財
    產犯罪，詎其仍在與「阿澤」並無任何信賴基礎，亦不知「
    阿澤」真實姓名及身分之情形下，貿然提供本案中信帳戶之
    提款卡及密碼、網路銀行之帳戶及密碼予「阿澤」，容任不
    詳詐欺成員將該帳戶供作遂行詐欺取財及一般洗錢犯罪使用
    ，使警方難以查緝金流，自堪認定被告具有幫助詐欺取財及
    幫助一般洗錢之不確定故意。
　㈢綜上所述，被告上開所辯顯係事後卸責之詞，不足採信。本
    案事證已臻明確，被告上開幫助詐欺取財及幫助一般洗錢犯
    行堪予認定，應依法予以論罪科刑。
三、論罪部分：
  ㈠按刑法上之故意，分為直接故意（確定故意）與間接故意（
    不確定故意），行為人對於構成犯罪之事實，明知並有意使
    其發生者，為直接故意；行為人對於構成犯罪之事實，預見
    其發生幫助詐欺取財及幫助一般洗錢而其發生並不違背其本
    意者，為間接故意。次按刑法上之幫助犯，係指行為人主觀
    上以幫助他人犯罪之意思，而客觀上從事構成要件以外之行
    為，應論以幫助犯。又按幫助犯之成立，以行為人主觀上認
    識被幫助者，正欲從事犯罪或係正在從事犯罪，且該犯罪有
    既遂可能，而其行為足以幫助他人實現構成要件者，即具有
    幫助故意，並不以行為人確知被幫助者係犯何罪名為必要（
    最高法院111年度台上字第175號判決意旨參照）。另按行為
    人提供金融帳戶提款卡及密碼予不認識之人，固非屬洗錢防
    制法第2條所稱之洗錢行為，不成立一般洗錢罪之正犯；然
    行為人主觀上如認識該帳戶可能作為收受、提領特定犯罪所
    得使用，他人提領後會產生遮斷資金流動軌跡以逃避國家追
    訴、處罰之效果，仍基於幫助之犯意而提供，則應論以幫助
    犯一般洗錢罪（最高法院108年度台上大字第3101號裁定意
    旨參照）。經查，被告既能預見提供金融帳戶供真實身分不
    詳之人使用，可能遭利用於遂行財產上犯罪之目的，且可能
    產生遮斷資金流動軌跡以逃避國家追訴、處罰之效果，竟仍
    提供並容任詐欺成員使用本案帳戶以遂行詐欺取財及一般洗
    錢犯行，堪認其主觀上具有不確定故意，然被告並非實施洗
    錢行為之人，亦無證據證明被告即為實施詐術詐欺被害人之
    人，僅能認定被告係以幫助他人犯罪之意思，實施上開犯罪
    構成要件以外之行為，是堪予認定被告係詐欺取財、一般洗
    錢犯行之幫助犯。
  ㈡核被告所為，係犯刑法第30條第1項、第339條第1項幫助詐欺
    取財罪；刑法第30條第1項、洗錢防制法第14條第1項幫助一
    般洗錢罪。
  ㈢被告以一個交付本案中信帳戶之行為，幫助取得本案中信帳
    戶之詐欺成員，向犯罪事實欄所示之被害人杜瓊娟、程宥琳
     2人詐取財物及實行一般洗錢犯行，為想像競合犯，應從一
    重論以幫助一般洗錢罪。
  ㈣被告係基於幫助之犯意而為一般洗錢罪構成要件以外之行為
    ，為幫助犯，衡諸其犯罪情節較正犯輕，爰依刑法第30條第
    2項之規定，按正犯之刑減輕之。
四、原審以被告上開幫助詐欺取財及幫助一般洗錢犯行事證明確
    ，適用刑事訴訟法第299條第1項前段，洗錢防制法第14條第
    1項，刑法第11條前段、第30條第1項前段、第2項、第339條
    第1項、第55條、第42條第3項前段，刑法施行法第1條之1第
    1項等規定，並以行為人之責任為基礎，審酌政府機關近年
    來為遏止犯罪，大力宣導民眾切勿出售、出借帳戶資料，以
    免成為犯罪成員之幫兇，新聞媒體亦常報導犯罪成員利用人
    頭帳戶作為詐騙、恐嚇取財等犯罪工具，被告竟貿然將本案
    中信帳戶之提款卡及密碼、網銀帳號及密碼交予無信賴關係
    之不詳人士，以致流入詐欺成員手中作為人頭帳戶使用，影
    響社會正常交易安全甚鉅，增加被害人尋求救濟之困難，並
    使犯罪之追查趨於複雜，助長詐欺風氣，所為實值非難；並
    考量被告除提供實體帳戶外，尚提供網路銀行之帳號密碼，
    容任詐欺成員設定網銀約定轉帳帳戶以快速大量轉出詐欺贓
    款，堪認被告本案幫助詐欺及洗錢犯罪之助力，遠大於傳統
    提供實體帳戶之行為，且被告復否認犯行，亦未與告訴人達
    成和解或賠償損害之情形，兼衡其智識程度、家庭經濟狀況
    （見原審卷第95頁）等一切情狀，量處有期徒刑5月，併科
    罰金新臺幣3萬元，並就罰金部分諭知易服勞役之折算標準
    。並敘明：洗錢防制法第18條第1項固規定「犯第14條之罪
    ，其所移轉、變更、掩飾、隱匿、收受、取得、持有、使用
    之財物或財產上利益，沒收之；犯第15條之罪，其所收受、
    持有、使用之財物或財產上利益，亦同」，此一規定採取義
    務沒收主義，只要合於前述規定，法院即應為相關沒收之諭
    知，然該洗錢行為之標的是否限於行為人所有者始得宣告沒
    收，法無明文，實務上一向認為倘法條並未規定「不問屬於
    犯罪行為人與否均沒收」時，自仍以屬於被告所有者為限，
    始應予沒收。暨參諸最高法院100年度台上字第5026號判決
    「毒品危害防制條例第19條第1項關於沒收之規定，固採義
    務沒收主義，凡犯同條例第4條至第9條、第12條、第13條或
    第14條第1項、第2項之罪者，其供犯罪所用或因犯罪所得之
    財物，均應諭知沒收。但該法條並未規定「不問屬於犯罪行
    為人與否」，均沒收之，自仍以屬於被告所有者為限，始應
    予以沒收」之意旨，本院認在洗錢防制法並未規定「不問屬
    於犯罪行為人與否」之情形下，自宜從有利於被告之認定。
    從而，被告既未實際取得被害人受騙而轉帳至本案中信帳戶
    之款項，該款項亦非在其實際掌控中，尚無從依洗錢防制法
    第18條第1項前段規定沒收，附此敘明。經核原審判決認事
    用法核無違誤，量刑亦屬妥適。
五、關於上訴理由之審酌：
  ㈠被告上訴意旨略以：被告係因要辦貸款，整修家中房子，   
   所以才會相信該貸款業務，之後不到1個月即發現戶頭被騙  
    ，致遭凍結，即報警 配合調查，且其於3年前從事韓國回  
    交假鈔之車手，惟其僅工作過2次，之後即沒再去詐欺集團 
     工作，所以不清楚集團裡的運作情形，才會輕易相信該詐 
     騙其戶頭之業務，請撤銷原判決，改諭知其無罪等語。   
     
  ㈡本院查：被告所犯上開幫助詐欺取財及幫助一般洗錢犯行事
    證明確，被告前揭否認幫助詐欺取財及幫助一般洗錢犯行之
    辯解如何不足採信，業經本院指駁如上，茲不贅述。被告上
    訴空言主張其係欲辦理貸款等語，惟其並未提出何相關證據
    以佐其說，自不足以憑此動搖原判決之事實認定及法律適用
    。又臺灣社會對於不肖人士及犯罪人員常利用人頭帳戶作為
    詐騙錢財等犯罪工具，藉此逃避檢警查緝之情事，近一、二
    十年來新聞媒體多所報導，政府亦大力宣導，督促民眾注意
    ，主管機關甚至限制金融卡轉帳非約定帳號之金額，用以防
    制金融詐騙事件之層出不窮；因此，若交付金融帳戶之存摺
    、提款卡、密碼、網路銀行之帳戶及密碼等帳戶資料予非親
    非故之他人，甚或真實姓名年籍不詳之人，則該他人將有可
    能不法使用該等帳戶資料，以避免身分曝光，而近來利用人
    頭帳戶詐欺取財之犯罪類型層出不窮，該等犯罪多數均係利
    用人頭帳戶作為資金出入，又一再經媒體廣為報導，此情幾
    乎已成為整體臺灣社會人盡皆知之犯罪手法。查被告既生活
    於臺灣社會，且具有大學肄業之學歷，並非不識字或僅有小
    學畢業學歷，堪認被告係具有相當智識程度及基本生活經驗
    之人，其對於上述現今臺灣社會之情況，即難諉為不知；再
    被告前曾參與陳生琥所發起之詐欺集團犯罪組織，擔任「車
    手」，其並先後於109年1月8日、9日、10日、11日、13日、
    14日、15日、17日擔任面交韓幣假鈔「車手」、搭機前往廣
    州與被害人所安排之人見面並擔任匯兌擔保人，又其於109
    年1月15日在韓國首爾市擔任面交韓幣假鈔「車手」，並向
    被害人出示偽造之提款單等三人以上共同犯詐欺取財、行使
    偽造私文書、一般洗錢、參與犯罪組織等犯行，業經臺灣臺
    北地方法院110年度訴字第726號判決判處應執行有期徒刑1
    年10月，緩刑5年確定，此有該案判決在卷可稽，被告於緩
    刑期間竟仍為交付本案中信帳戶之提款卡及密碼、網路銀行
    之帳號及密碼予真實姓名年籍不詳、暱稱「阿澤」之人，被
    告即可預見本案帳戶之提款卡及密碼、網路銀行之帳戶及密
    碼等資料可能為詐欺人員取得，並用以遂行詐欺取財及洗錢
    之犯行，竟猶任意提供予真實姓名年籍不詳、暱稱「阿澤」
    之人，因而使詐騙人員得以遂行其詐欺取財及洗錢之目的，
    使執法人員難以追查詐欺人員之身分，危害社會經濟安全秩
    序程度非輕，足證被告於交付本案中信帳戶之提款卡及密碼
    、網路銀行之帳號及密碼等資料時，即有供他人任意使用該
    帳戶存提款項，而不以為意之不確定故意甚明。是以被告上
    訴所陳即無足採。被告仍執前詞指摘原判決認事用法不當，
    並據以提起本件上訴，為無理由，應予以駁回其上訴。
據上論結，應依刑事訴訟法第368條，判決如主文。
本案經檢察官蔣志祥提起公訴，檢察官郭棋湧到庭執行職務。 
中　　華　　民　　國　　111 　年　　12　　月　　13　　日
              刑事第二庭　  審判長法　官　何志通
                                  法　官　葉明松
                                  法　官　石馨文
以上正本證明與原本無異。
如不服本判決應於收受送達後二十日內向本院提出上訴書狀，其
未敘述上訴理由者，並得於提起上訴後二十日內向本院補提理由
書（均須按他造當事人之人數附繕本）「切勿逕送上級法院」。
因疫情而遲誤不變期間，得向法院聲請回復原狀。

                                  書記官  陳儷文 
　　　　　　　　　　　　　　　　　
中　　華　　民　　國　　111 　年　　12　　月　　13　　日

附錄論罪科刑法條
◎洗錢防制法第14條第1項
有第2條各款所列洗錢行為者，處7年以下有期徒刑，併科新臺幣
5百萬元以下罰金。
◎刑法第339條第1項
意圖為自己或第三人不法之所有，以詐術使人將本人或第三人之
物交付者，處5年以下有期徒刑、拘役或科或併科50萬元以下罰
金。
◎刑法第30條第1項
幫助他人實行犯罪行為者，為幫助犯。雖他人不知幫助之情者，
亦同。